臺灣臺南地方法院新市簡易庭民事判決
111年度新簡字第429號
原      告  梁水上  

被      告  李雪英  


上列當事人間請求遷讓房屋等事件，本院於民國111年9月20日言
詞辯論終結，判決如下：
    主  文
被告應將門牌號碼臺南市○○區○○里○○○○○號房屋內之編號B、D套
房騰空遷讓返還原告。
被告應給付原告新臺幣貳萬元，及自民國一百一十一年八月二日
起至清償日止，按週年利率百分之五計算之利息，暨自民國一百
一十一年五月十日起至遷讓返還前項房屋之日止，按月給付原告
新臺幣壹萬元。
訴訟費用由被告負擔。
本判決得假執行。
    事實及理由
一、原告起訴主張：
　㈠訴之聲明：
　⒈如主文第1、2項所示。
　⒉願供擔保，請准宣告假執行。
　㈡被告於民國107年7月17日向原告承租門牌號碼臺南市○○區○○
    里000○0號房屋內編號B、D二間套房（下稱系爭房屋），約
    定租賃期間自107年7月20日起至112年7月19日止(起訴狀誤
    載為107年7月17日起至112年7月16日)，每間套房月租金新
    臺幣（下同）5,000元，每月租金共1萬元，應於每月20日前
    給付（下稱系爭租約）。詎被告自111年2月起即未再給付租
    金，原告於111年3月1日、同年3月8日、同年4月21日寄發存
    證信函向被告催繳租金，並限被告於同年4月25日前繳納，
    然被告屆期仍未繳租金，原告遂於同年4月26日寄發存證信
    函終止系爭租約。又原告於同年4月21日催繳租金及同年4月
    26日終止租約之存證信函，雖因被告拒收而經郵局以招領逾
    期退回，應認系爭租約已於111年5月9日被告受招領通知時
    而發生終止效力。故被告已無占有系爭房屋之權源，爰依民
    法第767條第1項前段、第455條前段規定，擇一請求被告騰
    空遷讓返還系爭房屋。倘認系爭租約尚未於111年5月9日終
    止，原告再以起訴狀繕本之送達為催告被告於7日內給付積
    欠租金，否則即終止系爭租約之通知。
　㈢被告自111年2月起即未再給付租金，截至同年5月9日系爭租
    約終止日止，扣除押金1萬元後，被告尚積欠2個月租金共2
    萬元未給付，爰依租賃契約之法律關係請求被告給付租金2
    萬元。
　㈣兩造間就系爭房屋之租賃關係已於111年5月9日終止，惟被告
    於系爭租約終止後仍未將系爭房屋返還原告，即屬無權占有
    ，且無法律上原因而受有相當於租金之不當得利，並致原告
    受有損害，爰依不當得利之法律關係，請求被告自111年5月
    10日起至遷讓返還系爭房屋之日止，按月給付原告相當於租
    金之不當得利1萬元。
二、被告則以下列情詞資為抗辯：
  ㈠聲明：原告之訴駁回。
  ㈡伊從107年7月20日開始承租系爭房屋，伊於108年8月20日就
    說要退租，但原告對伊大吼大叫，說這樣違約要賠償，伊現
    在還住在系爭房屋，所有家當都放在這裡，伊不敢搬出去，
    因為原告說要伊賠償。按照契約書，伊把東西整理完帶走，
    但擔心原告會爭執。
三、本院得心證之理由：
  ㈠查兩造於107年7月17日簽訂系爭租約，由被告向原告承租系
    爭房屋，約定租賃期間自107年7月20日起至112年7月19日止
    ，每月租金1萬元，並應於每月20日前給付，被告於111年1
    月23日給付租金後，自111年2月起迄今均未給付租金，原告
    於同年4月21日寄發善化郵局存證號碼79號存證信函予被告
    ，向被告催繳積欠之租金，並限期於同年4月25日前給付積
    欠租金，該存證信函遭郵務機關以招領逾期為由退回，而被
    告仍未給付積欠之租金，原告復於同年4月26日寄發善化郵
    局存證號碼81號存證信函予被告，終止系爭租約，該存證信
    函於同年4月27日寄送至系爭房屋地址，但因郵務機關不獲
    會晤被告，經郵務機關於同年5月9日招領，嗣因招領逾期而
    遭退回，而被告迄今仍居住於系爭房屋內等情，有系爭租約
    、善化郵局存證號碼79、81號存證信函暨退回信封在卷可稽
    （本院卷第39-51頁、調解卷第37-43頁），且被告亦自陳其
    現仍居住於系爭房屋內等語（本院卷第32頁），堪認屬實。
  ㈡按承租人應依約定日期，支付租金；承租人租金支付有遲延
    者，出租人得定相當期限，催告承租人支付租金，如承租人
    於其期限內不為支付，出租人得終止契約。租賃物為房屋者
    ，遲付租金之總額，非達二個月之租額，不得依前項之規定
    ，終止契約。其租金約定於每期開始時支付者，並應於遲延
    給付逾二個月時，始得終止契約；承租人於租賃關係終止後
    ，應返還租賃物，民法第439條前段、第440條第1項、第2項
    、第455條前段分別定有明文。又按表意人將其意思表示以
    書面郵寄掛號寄送至相對人之住所地，郵務機關因不獲會晤
    相對人，而製作招領通知單通知相對人領取者，除相對人能
    證明其客觀上有不能領取之正當事由外，應認相對人受招領
    通知時，表意人之意思表示已到達相對人而發生效力，不以
    相對人實際領取為必要（最高法院109年度台上大字第908號
    民事裁判要旨參照）。查系爭租約約定租賃期間自107年7月
    20日起至112年7月19日止，每月租金1萬元，被告應於每月2
    0日前給付，而被告自111年2月起即未給付租金，至同年4月
    20日止，遲付租金總額已逾2個月，原告於同年4月21日以存
    證信函催告被告限期於同年4月25日給付積欠之租金，然被
    告仍未為給付，原告遂於同年4月26日以存證信函終止系爭
    租約，該存證信函因郵務機關不獲會晤被告，經郵務機關於
    同年5月9日招領，嗣因招領逾期而遭退回，已如前述。該終
    止租約之存證信函雖因遭領逾期退回，然被告並無客觀上不
    能領取之正當事由，揆諸上開最高法院裁判要旨，應認該終
    止租約之存證信函已於111年5月9日到達被告而發生效力，
    是系爭租約業已於111年5月9日合法終止。又截至111年5月9
    日止，被告尚欠同年2至4月租金共3萬元，扣除押金1萬元後
    ，尚積欠租金2萬元。而系爭租約既已終止，原告自得以出
    租人之地位，請求被告給付積欠之租金2萬元，並將系爭房
    屋騰空遷讓返還原告。
  ㈢按無法律上之原因而受利益，致他人受損害者，應返還其利
    益。雖有法律上之原因，而其後已不存在者，亦同，民法第
    179條定有明文。又按無權占有他人之土地，可能獲得相當
    於租金之利益，為社會通常之觀念，故如無權占有他人之房
    屋，加害人應返還之不當得利之範圍，為相當於租金之利益
    （最高法院97年度台上字第294號民事判決意旨參照）。查
    系爭租約終止後，被告已無占用系爭房屋之權源，亦未將系
    爭房屋返還原告，被告自應返還相當於每月租金1萬元之不
    當利益。故原告請求被告自111年5月10日起至遷讓返還系爭
    房屋之日止，按月給付原告1萬元，應屬有據。
四、綜上所述，原告依租賃及不當得利之法律關係，請求被告遷
    讓返還系爭房屋，並給付積欠之租金2萬元及自起訴狀繕本
    送達翌日即111年8月2日（本院卷第27頁）起至清償日止，
    按週年利率5％計算之利息，暨自111年5月10日起至遷讓返還
    系爭房屋之日止，按月給付原告1萬元之相當於租金之不當
    得利，為有理由，應予准許。至原告併依民法第767條第1項
    前段規定擇一請求判決，本院既已擇一就原告主張民法第45
    5條租賃物返還請求權判決原告勝訴，則就此部分自毋庸再
    予審酌，附此敘明。
五、兩造其餘主張、陳述及所提之證據暨攻擊防禦方法，經本院
    斟酌後，認為均不足以影響本判決之結果，無庸再逐一予以
    論述，併此敘明。
六、本件係依民事訴訟法第427條第1項規定適用簡易訴訟程序所
    為被告敗訴之判決，依同法第389條第1項第3款規定，應依
    職權宣告假執行。原告雖陳明願供擔保以代釋明，聲請宣告
    假執行，僅係促使本院職權之發動，本院自無庸為准駁之裁
    判。
七、訴訟費用負擔之依據：民事訴訟法第78條。
中　　華　　民　　國　　111 　年　　10　　月　　11　　日
　　              新市簡易庭  法  官  陳尹捷
以上正本係照原本作成。
如不服本判決，應於判決送達後20日內，向本院提出上訴狀並表
明上訴理由，如於本判決宣示後送達前提起上訴者，應於判決送
達後20日內補提上訴理由書（須附繕本）。
如委任律師提起上訴者，應一併繳納上訴審裁判費。
中　　華　　民　　國　　111 　年　　10　　月　　12　　日
                                書記官  吳佩芬